【裁判字號】    97,易,1017
【裁判日期】    980120
【裁判案由】    詐欺
【裁判全文】
臺灣屏東地方法院刑事判決              97年度易字第1017號
公  訴  人  臺灣屏東地方法院檢察署檢察官
被      告  乙○○
                      號
上列被告因詐欺案件，經檢察官提起公訴（97年度偵字第5757號）
本院判決如下：
    主  文
乙○○幫助意圖為自己不法之所有，以詐術使人將本人之物交付
，累犯，處有期徒刑柒月，減為有期徒刑月拾伍日，如易科罰
金，以新臺幣壹仟元折算壹日。
    事  實
一、乙○○前於民國93年間，因常業詐欺案件，經本院以93年度
    訴字第1021號判決判處有期徒刑1 年1 月確定，嗣於95年1
    月3 日縮刑期滿執行完畢；又於96年間因詐欺、竊盜等案件
    ，分別經臺灣臺中地方法院以96年度易字第6230號判決判處
    有期徒刑3 月、本院以96年度簡字第1876號判決判處有期徒
    刑5 月、及臺灣臺中地方法院以97年度易字第298 號判決判
    處有期徒刑3 月確定。詎其不知悔改，已預見如將申辦之行
    動電話門號交付他人使用，可能幫助詐欺集團遂行詐欺取財
    犯罪之目的，而其發生並不違背本意之情況下，基於幫助他
    人詐欺取財之不確定故意，竟於96年2 月6 日以其獨資經營
    之「丸小子企業社」名義，向位於屏東市○○路174 號1 樓
    之台灣大哥大股份有限公司（下稱台灣大哥大公司）屏東民
    族直營店申辦0000000000號行動電話門號之SIM 卡1 張之後
    ，即交予姓名年籍不詳綽號「阿林」之成年男子，以此方式
    幫助姓名年籍不詳綽號「阿林」之成年男子所屬之詐欺機團
    成員詐取財物。嗣該姓名年籍不詳綽號「阿林」之成年男子
    所屬之詐欺犯罪集團成員，即基於意圖為自己不法所有之犯
    意聯絡，於96年2 月6 日至96年3 月7 日間之某日，經由網
    際網路之雅虎奇摩拍賣網站刊登拍賣筆記型電腦之虛偽訊息
    方式施用詐術，致使不知情之民眾甲○○誤信為真，並於96
    年3 月7 日撥打上開0000000000門號與詐騙集團成員聯繫匯
    款事宜，致使甲○○因而陷於錯誤，並依其指示於同年3 月
    8 日15時許，至彰化縣彰化市○○路之中華郵政自動櫃員機
    匯款新台幣（下同）2 萬5 千元至李偉傑（另由桃園地檢偵
    辦中）所有之臺灣銀行中屏分行000000000000號帳戶，嗣發
    覺無下文始知受騙，而報警循線查獲上情。
二、案經臺中縣政府警察局烏日分局報告彰化地檢署檢察官呈請
    臺灣高檢署檢察長核轉屏東地方法院檢察署檢察官偵查起訴
    。
    理  由
壹、證據能力部分：
    按被告以外之人（包括證人、鑑定人、告訴人、被害人及共
    同被告等）於審判外之陳述雖不符刑事訴訟法第159條之1至
    之4等4條之規定，而經當事人於審判程式同意作為證據，法
    院審酌該言詞陳述或書面陳述作成時之情況，認為適當者，
    亦得為證據；當事人、代理人或辯護人於法院調查證據時，
    知有刑事訴訟法第159條第1項不得為證據之情形，而未於言
    詞辯論終結前聲明異議者，視為有前項之同意，同法第159
    條之5定有明文。立法意旨在於傳聞證據未經當事人之反對
    詰問予以核實，原則上先予排除。惟若當事人已放棄反對詰
    問權，於審判程式中表明同意該等傳聞證據可作為證據；或
    於言詞辯論終結前未聲明異議，基於尊重當事人對傳聞證據
    之處分權，及證據資料愈豐富，愈有助於真實發見之理念，
    且強化言詞辯論主義，使訴訟程式得以順暢進行，上開傳聞
    證據亦均具有證據能力。查本件被害人甲○○於警詢、偵訊
    中之陳述、甲○○之郵局提款機匯款單據、臺灣銀行屏中分
    行函及所附帳戶000000000000號客戶往來明細查詢單影本、
    受理詐騙帳戶通報警示簡便格式表、內政部警政署反詐騙案
    件紀錄表、金融機構聯防機制通報單、臺灣大哥大股份有限
    公司函所檢附之臺灣大哥大門號0000000000號預付卡申請人
    基本資料、預付卡申辦聲明書等，均屬被告以外之人於審判
    外之言詞或書面陳述，屬傳聞證據，經公訴人、被告不爭執
    其證據能力，復審酌前開證據之取得，無違法或不當之情形
    ，且與認定本案事實具有關聯性，本院認為適當，自有證據
    能力。
貳、實體部分
一、訊據被告乙○○固不否認有申辦上開手機門號SIM卡交付與
    他人使用之事實，惟否認有何幫助詐欺之犯意，辯稱：因伊
    從事電腦玩具機台擺設之生意，下游客戶沒有手機可以使用
    ，所以伊以企業社之名義申辦上開手機門號SIM卡供客戶使
    用，客戶如何使用，非伊所能掌控，伊也是受害者云云。惟
    查：
（一）上揭犯罪事實，業據被害人甲○○在警詢（參警卷第2 至
      3 頁）、偵訊（參臺灣彰化地方法院檢察署97年度偵字第
      5757 號 卷第31頁）之證述明確，並有卷附甲○○郵局提
      款機匯款單據、臺灣銀行屏中分行函及所附帳戶00000000
      0000號客戶往來明細查詢單影本、受理詐騙帳戶通報警示
      簡便格式表、內政部警政署反詐騙案件紀錄表、金融機構
      聯防機制通報單、臺灣大哥大股份有限公司函所檢附之臺
      灣大哥大門號0000000000號預付卡申請人基本資料、預付
      卡申辦聲明書等各1 份在卷可稽（參警卷第5 至16頁），
      足認被害人前揭指訴應屬事實，上開以被告名義所申請之
      行動電話門號已遭詐騙集團用以詐騙被害人甚明。
（二）又被告乙○○雖以前詞置辯，然查：被告於本件犯行前，
      即曾因偽造他人身分證並持之向電信公司申請手機門號、
      及提供其所申辦之手機門號、金融帳戶及該帳戶之存摺、
      印章、提款卡等供犯罪集團詐騙他人使用犯行，分別經本
      院93年度訴字第1021號判決判處為常業詐欺罪、臺灣臺中
      地方法院以96年度易字第6230號判決判處幫助詐欺罪及97
      年度簡字第657 號判決幫助詐欺罪等罪確定，此有上開判
      決附卷可參（參臺灣彰化地方法院97年度偵字第5757號卷
      第7 至21頁），是被告對於手機門號常為詐欺集團蒐集之
      犯罪工具應有所知悉；又參酌被告身為丸小子企業社之負
      責人，有一定之智識程度及社會歷練，對於申辦手機門號
      交付他人使用將成為犯罪工具之高度可能，實難委稱不知
      ，是被告上揭辯解，顯然悖於常情，無足憑取。
（三）再者行動電話門號具有一定之專屬性，依電話號碼申請資
      料，即可查知申請人，又申請行動電話門號為單純商業行
      為，各家電信、金融業者業對申請者之資格，並無任何特
      殊之限制，因此一般人申請行動電話門號極為容易而便利
      ，甚至可同時申請使用一家或多家業者之行動電話門號，
      並無使用他人帳戶之必要，此為一般日常生活所熟知之常
      識，故除非充作犯罪使用，並藉此躲避警方追緝，一般正
      常使用之行動電話門號使用者，並無使用他人行動電話門
      號之必要。且況坊間報章雜誌及其他新聞媒體，對於以行
      動電話通知中獎、刮刮樂或其他類似之不法而指示被害人
      匯款之詐騙集團，經常利用大量收購之他人行動電話門號
      ，以隱匿其等詐欺之不法行徑，規避執法人員之查緝，類
      此在社會上層出不窮的案件，亦多所報導及再三披露，是
      避免此等專屬性甚高之物品被不明人士利用為與財產有關
      之犯罪工具，亦應為一般生活認知所應有之認識，且依被
      告之智識、經驗，自不可能對不詳之人使用其行動電話門
      號之目的是否欲供其他財產犯罪，毫不起疑之理，業經論
      述如上，是被告當知悉他人使用其行動電話之目的，並非
      用於合法正當之用途，且可預見將行動電話門號碼提供他
      人使用將幫助他人實施犯罪，被告主觀上對於該使用其行
      動電話門號者之目的，在於供作與財產犯罪有關之工具自
      應有所認識，惟被告仍將行動電話門號交付他人使用，顯
      預見縱有人以其行動電話門號實施詐欺犯罪，亦不違背其
      本意至明，而被告交付本件行動電話門號時，也有想過可
      能會被拿去從事違法行為，此有被告於本院自承在卷（見
      本院卷第30頁、第55頁）是被告自有幫助該犯罪集團詐欺
      之未必故意。綜上，本件罪證明確，被告幫助詐欺犯行已
      堪認定。
二、按刑法上之故意，分為直接故意（確定故意）與間接故意（
    不確定故意），「行為人對於構成犯罪之事實，明知並有意
    使其發生者」為直接故意。「行為人對於構成犯罪之事實，
    預見其發生而其發生並不違背其本意者」為間接故意；而間
    接故意與有認識的過失之區別，在於二者對構成犯罪之事實
    雖均預見其能發生，但前者對其發生並不違背其本意，後者
    則確信其不發生。且幫助犯之成立，以行為人主觀上認識被
    幫助者正欲從事犯罪或係正在從事犯罪，且該犯罪有既遂之
    可能，而其行為足以幫助他人實現構成要件者，即具有幫助
    故意，並不以行為人確知被幫助者係犯何罪名為必要。復按
    刑法上之幫助犯，係對於犯罪與正犯有共同之認識，而以幫
    助之意思，對於正犯資以助力，而未參與實施犯罪之行為者
    而言（最高法院75年度台上字第1509號、88年度台上字第12
    70號判決亦同此意旨）。是以，如未參與實施犯罪構成要件
    之行為，且係出於幫助之意思提供助力，即屬幫助犯，而非
    共同正犯。本件被告基於幫助之犯意，提供手機門號予詐騙
    集團，並供詐騙被害人使用，僅係參與犯罪構成要件以外之
    行為，在無證據證明被告係以正犯而非以幫助犯之犯意參與
    或被告有參與詐騙被害人或領取被害人匯入之款項等詐欺取
    財之犯罪構成要件之行為之情形下，應認其所為係幫助犯而
    非正犯之行為。核被告係犯刑法第30條第1 項、第339 條第
    1 項詐欺取財罪之幫助犯。被告幫助他人犯詐欺取財罪，為
    幫助犯，應依刑法第30條第2 項之規定，按正犯之刑減輕之
    。（ 另上開詐欺集團內之成員，就上開詐欺取財犯行間，
    均有犯意聯絡及行為分擔，均為共同正犯。惟因幫助係從犯
    ，係從屬於正犯而成立，刑法上既無「共同幫助」之情，當
    亦無「幫助共同」之可言，故主文無須為「幫助共同」之諭
    知（參酌司法院70年10月28日 (70) 廳刑一字第1104號刑事
    法律問題研究之研究意見）。又被告有如事實欄所述之科刑
    紀錄，有台灣高等法院被告前案紀錄表在卷可證，其曾受有
    期徒刑之執刑完畢後，5 年以內故意再犯本件有期徒刑以上
    之罪，為累犯，應依刑法第47條規定加重其刑，並就上開刑
    之加減先加後減之。爰審酌被告前已因多次詐欺犯行經法院
    裁判有罪判決確定，仍不知悔改，本次竟又一次向臺灣大哥
    大公司申辦高達8 個手機門號（參警卷第16頁）並交付多人
    使用，本案雖僅查獲其中1 支手機號碼，但其他門號仍有高
    度可能性，淪為詐騙社會大眾之之工具，又其行為使行詐之
    人得以利用其手機門號為犯罪之用，增加被害人尋求救濟之
    困難，且造成檢警機關難以追查重大犯罪之實際行為人，且
    於犯後仍飾詞狡辯，又尚未賠償被害人所受之損害，犯後態
    度甚不佳等一切情狀，量處如主文所示之刑。末查，被告為
    本件犯罪之時間係在96年4 月24日以前，且所犯之罪並無中
    華民國九十六年罪犯減刑條例第3 條所列情形，應依該條例
    第2 條第1 項第3 款之規定，減其刑期二分之一如主文所示
    減得之刑，並諭知易科罰金之折算標準，以資懲儆。
據上論斷，應依刑事訴訟法第299 條第1 項前段，刑法第30條第
1 項前段、第2 項、第339 條第1 項、第41條第1 項前段，刑法
施行法第1 條之1 第1 項、第2 項前段，中華民國九十六年罪犯
減刑條例第2 條第1 項第3 款、第7 條、第9 條，判決如主文。
本案經檢察官劉文賓到庭執行職務。
中    華    民    國    98    年    1     月    20    日
                  刑事第三庭  審判長  法  官  吳永宋
                                      法  官  李珮妤
                                      法  官  陳怡先
以上正本證明與原本無異。
如不服本判決應於收受判決後10日內向本院提出上訴書狀，並應
敘述具體理由；其未敘述上訴理由者，應於上訴期間屆滿後20日
內向本院補提理由書（均須按他造當事人之人數附繕本）「切勿
逕送上級法院」。
                                      書記官  鍾小屏
中    華    民    國    98    年    1     月    20    日
附錄本案所犯法條
刑法第339條第1項
意圖為自己或第三人不法之所有，以詐術使人將本人或第三人之
物交付者，處五年以下有期徒刑、拘役或科或併科一千元以下罰
金。


司法院資訊處製作；財團法人民間司法改革基金會備份。
